【裁判字號】    95,簡上,505
【裁判日期】    951229
【裁判案由】    恐嚇
【裁判全文】
臺灣桃園地方法院刑事判決             95年度簡上字第505號
上  訴  人
即  被  告  乙○○
                    7樓
                    （現另案羈押在台灣臺北看守所）
上列上訴人因恐嚇案件，不服本院中華民國95年6 月21日95年度
桃簡字第1214號第一審判決（聲請簡易判決處刑案號：94年度偵
緝字第1139號）提起上訴，本院管轄第二審之合議庭判決如下：
    主    文
上訴駁回。
    事    實
一、乙○○前曾於民國90年間因詐欺案件，經本院以90年度易字
    第1745號判決判處有期徒刑1 年2 月，經提起上訴，經台灣
    高等法院以91年度上易字第1611號判決駁回上訴確定，於92
    年3 月21日入監執行，於93年4 月30日縮刑期滿執行完畢（
    構成累犯）。猶不知悔改，其於94年7 月20日下午4 時許，
    駕駛車號9D -7130號自用小客車（下稱保時捷車），因在桃
    園縣桃園市○○路與富國路口加油站處，險與前往該加油站
    加油由甲○○所駕駛內載有丙○○之車號8U-4076 號自用小
    客車（下稱福特車）發生擦撞，乃因此心生不滿，竟基於恐
    嚇之犯意，先於搖下車窗後對甲○○、丙○○恫稱：「幹你
    娘，你是要死嗎？」等語，以此加害生命、身體之事恫嚇甲○○、丙○○，使甲○○、丙○○聽聞後心生畏懼，而危害
    於其等之安全，甲○○原欲不加理會，僅從後視鏡觀察乙○○之動靜，突見乙○○駕駛上開保時捷車突然倒車，於甲○○見情況不對而駕駛上開福特車往桃園縣桃園市○○路、永
    安路方向駛離後，乙○○亦駕駛上開保時捷車自後追趕，於
    甲○○駕駛上開福特車在桃園縣桃園市○○路近永安路口之
    「中華電信」前停等紅燈時，復接續前開恐嚇之犯意，對甲○○、丙○○2 人以臺語恫稱：「今天不給你死，我就是婊
    子」等語，隨後並持鋁棒下車作勢對甲○○及所搭載之丙○○揮擊，而以此加害生命、身體之話語、動作，致甲○○、
    丙○○心生畏懼，致生危害於安全。嗣甲○○駕駛上開福特
    車搭載丙○○駛至桃園縣政府警察局桃園分局埔子派出所（
    下稱埔子派出所）前尋求警方協助，乙○○亦駕駛上開保時
    捷車追趕至該所前，經員警出面請甲○○、丙○○進入該所
    內，乙○○方駕駛上開保時捷車離去。
二、案經被害人甲○○訴由桃園縣政府警察局桃園分局報請台灣
    桃園地方法院檢察署檢察官偵查後聲請簡易判決處刑。
    理    由
一、訊據上訴人即被告乙○○固坦承於上揭時間有駕駛上開保時
    捷車由桃園縣桃園市○○路與富國路口加油站處，沿途追趕
    甲○○駕駛之上開福特車行經上揭地點等情，惟矢口否認有
    何恐嚇之犯行，辯稱：係對方於發生車禍後即駕車跑掉，伊
    才去追，並沒有恐嚇告訴人甲○○及被害人丙○○，伊拿鋁
    棒是為了要自衛，伊在開車間不可能持鋁棒揮擊甲○○駕駛
    之車輛云云。惟查：
  (一)證人即告訴人甲○○於原審訊問時證稱：伊當天駕駛上開福
    特車要去加油，伊是由富國路左轉進入加油站，被告駕駛上
    開保時捷車經由該加油站駛出，與伊車差點撞到，被告就搖
    下車窗說「幹你娘，你要死嗎？」，後來被告又轉回來，好
    像要下來找伊理論，伊看情況不對，後來到富國路與永安路
    紅燈停止時，被告先駕車擋住伊車，然後手拿鋁棒要打擋風
    玻璃，伊看剛好是綠燈就趕快往埔子派出所報案等語（見原
    審卷第25至26頁）；復於本院審理時證稱：當天在桃園市○○路與富國路口加油站，伊是由富國路左轉莊敬路，加油站
    在富國路的左邊，被告是從莊敬路往富國路，伊差一點撞到
    被告，但是沒有撞到，被告就將車窗搖下來，講了一些髒話
    ，眼睛瞪著伊，伊從後視鏡發現被告駕車突然倒車，伊覺得
    不對勁，丙○○告訴伊趕快走，伊往莊敬路走，被告就直接
    由富國路迴轉莊敬路繞過來要攔伊的車，因為莊敬路塞車，
    所以伊就又從加油站內往富國路方向，被告又從莊敬路轉回
    富國路，接著伊往永安路方向跑，還沒有到永安路，在富國
    路上「中華電信」前，有紅綠燈，伊就停止等紅綠燈，但被
    告就駕車從伊的右邊斜插在伊車前，並且拿著鋁棒下車，後
    來伊開車就趕快跑，從永安路到埔子派出所；在加油站被告
    有罵伊「幹你娘，你要死嗎」，而被告在桃園市○○路與富
    國路口有拿鋁棒作勢要敲車子，但沒有打到，並稱「今天不
    給你死，我就是婊子」，被告氣沖沖拿棍子下來，感覺是要
    敲車還是要打伊，或是叫伊下車，伊就趕快跑；被告在追逐
    過程中有揮棍棒，有稍微敲到伊車，但不是很明顯等語（見
    本院卷第63至66頁）。證人丙○○於檢察官訊問時證稱：當
    天伊與甲○○要去加油，差一點與被告擦撞，甲○○看到被
    告迴轉，就將車開走，被告還一直追伊與甲○○的車，並將
    鋁棒拿下來；被告追到一半，以臺語罵「如果我放了你們的
    話，我就是婊子」並將鋁棒拿出來要打伊與甲○○的車，被
    告開車追伊與甲○○之行進間，有用鋁棒打到伊與甲○○車
    後行李蓋等語（見台灣桃園地方法院檢察署94年度偵字第
    14879 號偵查卷第41頁）；復於本院審理時證稱：當時伊與
    甲○○本來要去加油，被告從莊敬路駛入加油站，想要切往
    富國路，兩臺車差一點對撞，後來發現被告的車在追伊與甲○○，從莊敬路迴轉追富國路，一直到永安路，被告一直叫
    囂，搖下車窗，拿出鋁棒揮舞，約在「中華電信」前等紅綠
    燈時被告出言稱「如果我放了你們，我就是婊子」，但當時
    被告說的話甲○○應該聽得比較清楚，被告說上開言語是針
    對伊與甲○○2 人，因為伊與甲○○都在車上，伊當時很害
    怕等語（見本院卷第67至69頁）。
  (二)證人即員警潘世章於本院審理時證稱：當天是被害人甲○○
    開車搭載丙○○到派出所，直接進入派出所說有一個男子開
    車要追伊，有說沿路上被告一直罵伊三字經並持棒子恐嚇伊
    ，被害人說因在桃園市○○路與富國路口加油站發生糾紛，
    現場發生爭執，被害人說會怕所以就開車衝到派出所，被害
    人甲○○、丙○○到派出所時神情都很慌張等語（見本院卷
    第60、62頁）。
  (三)又被告於追逐過程中有持鋁棒朝甲○○駕駛之上開福特車揮
    擊，除據證人甲○○、丙○○證述明確外，復有卷附上開福
    特車車損照片可稽（見台灣桃園地方法院檢察署94年度偵字
    第14879 號偵查卷第23至26頁）。
  (四)綜觀證人甲○○、丙○○上開證詞，相當細節均描述相當清
    楚，且所述情節相符，復有卷附上開照片可佐，並均經具結
    以擔保其證詞之真實性與憑信性。雖證人甲○○、丙○○就
    被告於「中華電信」前所出言恐嚇之言語內容所述略有出入
    （證人甲○○證稱被告當時恫稱：「今天不給你死，我就是
    婊子」等語，而證人丙○○證稱被告當時恫稱：「如果我放
    了你們的話，我就是婊子」），惟人之記憶有限，況以當時
    證人均相當緊張且憂慮自身安全下，本即難期待證人能完全
    清楚記憶被告之恐嚇言語內容，查證人甲○○、丙○○所述
    被告恫嚇言語內容差異不大，且意思相近，而證人丙○○亦
    證稱：當時甲○○應該聽得比較清楚等語，是自難僅憑此即
    否定其證詞之真正。又證人甲○○、丙○○與被告乙○○並
    不相識，夙無仇恨，衡情尚無構詞誣攀之理，且嗣後甲○○
    尚駕駛上開福特車搭載丙○○至埔子派出所尋求警方協助，
    而進入派出所時甲○○、丙○○神情均相當慌張；另被告亦
    不否認有持鋁棒下車等情，足認證人甲○○、丙○○上開證
    稱被告乙○○以加害生命、身體之事恐嚇乙節，應當屬實。
  (五)雖證人甲○○於本院審理時一度證稱：在被告拿出鋁棒前伊
    是很緊張，一直到被告拿出鋁棒時伊才開始害怕云云（見本
    院卷第65頁），然證人甲○○於本院審理時，經公訴人詰問
    時就被告分別在上開加油站及「中華電信」前之恐嚇內容初
    均表示「忘記了」，而待提示其警詢筆錄後方喚起其記憶，
    顯見證人甲○○於本院審理時或已有淡忘當時心理感覺之情
    ，而參酌證人甲○○在上開加油站遭被告恫稱：「幹你娘，
    你是要死嗎？」等語後，即由後視鏡注意被告之動靜，顯見
    其當時確已產生不安全感，且證人甲○○於原審訊問時已明
    確證稱：「（被告罵你三字經並說你是要死嗎，後來又持鋁
    棒至後追你，你有感到害怕？）有。」等語（見原審卷第26
    頁），是證人甲○○上開證稱：一直到被告拿出鋁棒時伊才
    開始害怕云云，應有記憶錯誤而難採信，自難執為有利被告
    之認定。
  (六)至被告雖以前詞置辯，惟其犯行業據證人甲○○、丙○○證
    述明確，參以：
  1.若如被告所辯：對方於發生車禍後即駕車跑掉云云，則被告
    自可抄下對方車號並檢具相關單據後報警處理或依法請求賠
    償即可，何須自桃園縣桃園市○○路與富國路口加油站，沿
    富國路轉永安路追趕證人甲○○、丙○○，至埔子派出所前
    方離去，其間亦尚持鋁棒下車？且被告於警詢時又稱：對伊
    車受損部分不用提出告訴等語（見台灣桃園地方法院檢察署
    94年度偵字第14879 號偵查卷第6 頁），若被告之車輛確有
    受損而被告當時又駕車自後追趕，何以又表示不提出告訴？
    是被告上開所辯已與常情不符。
  2.被告辯稱：伊只有1 人，對方人數多，伊不可能去恐嚇對方
    ，是對方先惹伊云云，惟被告於警詢中先稱：對方車上有2
    人云云；於檢察官訊問時改稱：對方有3 人云云，被告前後
    所述已有不符，況證人甲○○等果恃人多勢重，自可下車與
    對方理論清楚，何須駕車逃離而遭被告沿路追趕？
  3.又本件證人甲○○、丙○○始終並無對被告有不利之言語或
    動作，則被告攔下上開福特車後，即持鋁棒下車朝上開福特
    車作勢揮擊，被告辯稱：伊帶鋁棒下車係為自衛云云，顯非
    事實，不足採信。
  4.另上開福特車遭被告持鋁棒揮擊中之位置為右後方行李蓋處
    ，則以2 車追逐行進間狀態，若被告由上開保時捷車駕駛座
    持鋁棒向外揮擊，雖施力有限，但並非全然不能擊中上開位
    置，被告空言否認，自非可採。
  5.雖被告另辯稱：當時是甲○○逆向駛入加油站云云，姑不論
    其所辯已與證人甲○○、丙○○證述不符，惟縱如被告所辯
    情形，被告本亦不得以上開加害生命、身體之話語、動作恐
    嚇甲○○、丙○○。又被告另辯稱：當時在埔子派出所前係
    員警叫伊離去云云，然縱被告所述屬實，該情節亦與被告已
    成立之恐嚇犯行無涉。
  6.綜上，被告上開所辯，顯係卸責之詞，殊不足取。
  (七)至被告雖聲請調閱當時在加油站之監視錄影帶及勘驗上開保
    時捷車，惟證人即警員潘世章於本院審理時已證稱：伊曾至
    加油站找監視錄影帶，但因監視鏡頭不在該處而沒有找到監
    視畫面等語（見本院卷第60至61頁）；另縱使被告所駕駛之
    上開保時捷車確與甲○○駕駛之上開福特車發生擦撞，被告
    亦不得執之作為得恐嚇甲○○、丙○○之理由，是被告聲請
    勘驗上開保時捷車，顯無必要。況本件事證已明，被告所聲
    請調查上開證據，均無再予調查之必要，一併敘明。
  (八)本件事證明確，被告犯行洵堪認定，應依法論科。
二、法律適用：
  (一)按修正後刑法第2 條第1 項之規定：「行為後法律有變更者
    ，適用行為時之法律。但行為後之法律有利於行為人者，適
    用最有利於行為人之法律」，係規範行為後法律變更所生新
    舊法比較適用之準據法，於新法施行後，應適用新法第2 條
    第1 項之規定，為「從舊從輕」之比較；比較時應就罪刑有
    關之共犯、未遂犯、想像競合犯、牽連犯、連續犯、結合犯
    ，以及累犯加重、自首減輕暨其他法定加減原因（如身分加
    減）與加減例等一切情形，綜其全部罪刑之結果而為比較（
    最高法院95年度第8 次刑事庭會議決議參照）。至行為後刑
    法條文經修正，惟無有利、不利情形，應適用裁判時法（最
    高法院95年度第21次刑事庭會議決議參照）。另如涉及裁量
    權行使者，須於裁量行使時，方有比較適用問題，如易科罰
    金、易服勞役、緩刑及保安處分之宣告等。故前述一般綜合
    罪刑之結果而為比較，以決定罪刑之適用時，不就易科罰金
    等列為比較，必須已決定為緩刑、保安處分之宣告，所處之
    刑得易科罰金或易服勞役時，始就各該緩刑等部分決定其適
    用標準，此部分得予割裂適用，是為例外。是就易科罰金、
    易服勞役而言，則應依修正後刑法第2 條第1 項規定，分別
    適用最有利於行為人之法律（最高法院95年度臺上字第5125
    、5343、6171號判決意旨參照）。
  (二)查本件被告行為後，關於刑法第305 條恐嚇危害安全罪，其
    法定罰金刑最低度部分，由修正前刑法第33條第5 款規定為
    銀元1 元以上，依罰金罰鍰提高標準條例第1 條前段提高為
    10倍（提高後折算為新台幣30元），修正後刑法第33條第5
    款則修正為新台幣1 千元以上，以百元計算。經比較行為時
    法與裁判時法，就修正之罰金刑最低度部分，行為時法較有
    利於被告，應依修正後刑法第2 條第1 項前段規定，適用行
    為時（即修正前）之法律。
  (三)被告行為後，關於易科罰金之折算標準，修正前刑法第41條
    第1 項前段規定：「犯最重本刑為5 年以下有期徒刑以下之
    刑之罪，而受6 個月以下有期徒刑或拘役之宣告，因身體、
    教育、職業、家庭之關係或其他正當事由，執行顯有困難者
    ，得以1 元以上3 元以下折算1 日，易科罰金。」又被告行
    為時之易科罰金折算標準，修正前罰金罰鍰提高標準條例第
    2 條前段（現已刪除）規定，就其原定數額提高為100 倍折
    算1 日，則本件被告行為時之易科罰金折算標準，應以銀元
    300 元折算1 日，經折算為新台幣後，應以新台幣900 元折
    算為1 日；修正後刑法第41條第1 項前段則規定：「犯最重
    本刑為5 年以下有期徒刑以下之刑之罪，而受6 個月以下有
    期徒刑或拘役之宣告者，得以新台幣1,000 元、2, 000元或
    3,000 元折算1 日，易科罰金。」比較易科罰金之折算標準
    ，以行為時法較有利於被告，則應依修正後刑法第2 條第1
    項前段規定，適用行為時（即修正前）之法律
  (四)被告行為後，刑法第33條第4 款、第55條、第47條雖均有修
    正，惟無有利、不利情形，應逕適用裁判時（即修正後）法
    。另刑法施行法第1 條之1 施行後，罰金刑貨幣單位雖有「
    銀元」、「新台幣」之差異，惟適用結果之罰金額度則無二
    致，就罰金法定刑提高之「刑罰權規範內容」並無利或不利
    變更，自不生新舊法之比較問題，應適用具特別法及準據法
    之刑法施行法第1 條之1 規定（台灣高等法院暨所屬法院95
    年法律座談會刑事類提案第16號參照）。
  (五)核被告所為，係犯刑法第305 條之恐嚇危害安全罪。被告先
    在上開加油站對甲○○、丙○○恫稱：「幹你娘，你是要死
    嗎？」等語，復在上開「中華電信」前，對甲○○、丙○○
    恫稱：「今天不給你死，我就是婊子」等語，隨後並持鋁棒
    下車作勢對甲○○所駕駛上開福特車擊去等行為，各行為之
    獨立性極為薄弱，在時間差距上，難以強行分開，應視為數
    個舉動之接續施行，合為包括之一行為予以評價，而屬接續
    犯，為包括之一罪。又被告乙○○以一恐嚇行為，同時恐嚇
    甲○○、被害人丙○○，係1 行為觸犯構成要件相同之罪名
    且侵害2 法益，為同種想像競合犯，應依修正後刑法第55條
    規定應從一重處斷。又聲請簡易判決處刑書雖僅記載被告乙○○恐嚇告訴人甲○○之犯行，就被害人丙○○遭恐嚇部分
    ，因與業經聲請簡易判決處刑而起訴之部分有裁判上一罪之
    關係，為起訴效力所及，本院自應併予審究，一併敘明。
  (六)又被告雖另於94年9 月17日凌晨3 時許在臺北市○○○路與
    敦化南路口對被害人莊慧峰另涉有恐嚇犯行，惟本件係被告
    於上開加油站因險與甲○○駕駛之上開福特車發生擦撞而起
    ，本屬偶發，是本件與上開犯行自無概括犯意存在，而無連
    續犯之裁判上1 罪關係，併予敘明。
  (七)又被告前曾於90年間因詐欺案件，經本院以90年度易字第17
    45號判決判處有期徒刑1 年2 月，經提起上訴，經台灣高等
    法院以91年度上易字第1611號判決駁回上訴確定，於92 年3
    月21日入監執行，於93年4 月30日縮刑期滿執行完畢等情，
    有台灣高等法院被告前案紀錄表附卷可稽，被告前受有期徒
    刑之執行完畢後，5 年以內故意再犯本件有期徒刑以上之罪
    ，為累犯，應依修正後刑法第47條第1 項之規定，加重其刑
    。
  (八)本件被告作勢用以恐嚇之鋁棒1 支，既未扣案，且被告亦供
    稱已隨上開保時捷車出賣他人，爰不宣告沒收。
  (九)原審審酌被告乙○○犯罪動機目的係行車糾紛所致，與告訴
    人甲○○、被害人丙○○並無深仇大恨、犯罪手段、犯罪所
    生之危險及損失、對告訴人甲○○、被害人丙○○所生之影
    響、犯後之態度與告訴人甲○○於本院訊問時表示對被告乙○○之刑度無特別意見等一切情狀，適用刑法第305 條、（
    修正後刑法）第55條、（修正後刑法）第47條、（修正前刑
    法）第41條第1 項前段、刑法施行法第1 條之1 第1 項、第
    2 項前段（原審引用罰金罰鍰提高標準條例第1 條前段，應
    予更正）、修正前罰金罰鍰提高標準條例第2 條規定，判處
    拘役55日，並諭知易科罰金之折算標準，經核認事用法尚無
    違誤，量刑亦稱妥適。被告上訴否認犯罪，並無理由，應予
    駁回。
  (十)又刑法業於95年7 月1 日生效施行，是行為後法律有變更者
    ，依修正前刑法第2 條第1 項之規定，以適用裁判時法為原
    則，如行為時法有利於行為人，則例外適用行為時法；而修
    正後刑法第2 條第1 項規定，則以適用行為時法為原則，原
    審判決雖未及比較適用，然上訴本院後，經比較新舊法，行
    為後之法律並非較有利於行為人，仍應適用行為時法，則原
    判決適用行為時法即無不當，自不構成撤銷之事由，併此敘
    明。
據上論斷，應依刑事訴訟法第455 條之1 第3 項、第368 條、第
373條，判決如主文。
本案經檢察官嵇珮晶到庭執行職務。
中    華    民    國    95    年    12    月    29    日
                  刑事第二庭審判長法  官  徐培元
                                  法  官  林蕙芳
                                  法  官  鄭吉雄
以上正本證明與原本無異。
不得上訴。
                                  書記官  謝至菁
中    華    民    國    96    年    1     月    2     日


司法院資訊處製作；財團法人民間司法改革基金會備份。
